【裁判字號】    97,消債更,991
【裁判日期】    971113
【裁判案由】    聲請更生程序
【裁判全文】
臺灣高雄地方法院民事裁定           97年度消債更字第991號
聲  請  人  甲○○
上列當事人因消費者債務清理事件聲請更生，本院裁定如下：
    主  文
聲請人甲○○自中華民國九十七年十一月十四日十六時時起開始
更生程序。
命司法事務官進行本件更生程序。
    理  由
一、聲請人意旨略以：聲請人有不能清償債務情事，曾依「中華
    民國銀行公會會員辦理消費金融案件無擔保債務協商機制」
    ，提出債權人清冊，請求最大債權銀行即安泰銀行共同協商
    債務清償方案，並協商成立，120 期自95年6 月起每月應繳
    金額新臺幣（下同）32,320元，至95年11月份止均按期如數
    繳納，然因聲請人任職於行政院衛生署旗山醫院固定月薪僅
    有24,300元，又須扶養母親鄭吟珠，是扣除基本生活開銷後
    ，再履行協商還款，顯入不敷出，已經超越聲請人能力而致
    履行協商顯有重大困難，自95年12月起毀諾，客觀上確有不
    可歸責於債務人之事由，爰向本院聲請更生等語。
二、按債務人不能清償債務或有不能清償之虞者，得依消費者債
    務清理條例所定更生或清算程序，清理其債務。債務人無擔
    保或無優先權之債務總額未逾新台幣（下同）1200萬元者，
    於法院裁定開始清算程序或宣告破產前，得向法院聲請更生
    。又於消費者債務清理條例施行前，債務人依金融主管機關
    協調成立之中華民國銀行公會會員，辦理消費金融案件無擔
    保債務協商機制與金融機構成立之協商，準用同條例第151
    條第5 項之規定，即債務人與金融機構協商成立者，不得聲
    請更生或清算，但因不可歸責於己之事由，致履行顯有重大
    困難者，不在此限。如法院開始更生程序之裁定，應載明其
    年、月、日、時，並即時發生效力。法院裁定開始更生或清
    算程序後，得命司法事務官進行更生或清算程序，必要時得
    選任律師、會計師或其他適當之自然人或法人一人為監督人
    或管理人。消費者債務清理條例第3 條、第42條第1 項、第
    151 條第5 項、第6 項、第45條第1 項及第16條第1 項分別
    定有明文。
三、經查：聲請人所主張之上開事實，業據提出協議書、債權清
    冊、聯合徵信中心之個人資料（卷13-15頁、7-10頁、30-36
    頁，債務餘額為3,607,605元），聲請人、聲請人母親鄭吟
    珠之95、96年國稅局各類所得資料清單、全國財產稅總歸戶
    財產查詢清單（卷19-21、51- 52頁）、薪資證明（卷22-27
    頁）、戶籍謄本、家族系統表、財政部臺灣省南區國稅局旗
    山稽徵所回函證明聲請人確於95年申報扶養母親鄭吟珠（卷
    11、49、69-74 頁）、協商還款明細（卷16-18 頁）等在卷
    可憑，可信為實。本院審酌聲請人96年年收入404,138 元換
    算月薪約為33,678元（卷19頁），扣除基本生活開銷與扶養
    母親之費用後，於每月繳納協商分期款32,320元確已入不敷
    出，短期或可勉力為之，但終難以為繼，致不能履約，並無
    違常。因此，聲請人無法依協議繼續償還，既係因客觀收入
    不足所致，非因協議後故有浪費或其他不利償還之行為，且
    在收入不足償還協商金額之情形下，仍繼續償還，則應認已
    盡相當之償還誠意，且上開與金融機構協商成立之償還協議
    ，因不可歸責於聲請人之事由，致履行顯有重大困難。而聲
    請人無擔保或無優先權之債務總額未逾新臺幣1, 200萬元，
    復無同條例第46條規定已經法院裁定開始清算程序或宣告破
    產及第6 條第3 項、第8 條各款所定駁回更生聲請等程序事
    由存在，則債務人聲請更生，是有理由。爰裁定如主文。
中    華    民    國    97    年    11    月    13    日
              民事第一庭    法      官  藍家慶
上為正本係照原本作成。
本件不得抗告。
本裁定已於97年11月14日下午4時公告。
中    華    民    國    97    年    11    月    14    日
                            書  記  官  蔡語珊


司法院資訊處製作；財團法人民間司法改革基金會備份。
